臺灣雲林地方法院刑事判決　　　　　　　100年度訴字第259號
公　訴　人　臺灣雲林地方法院檢察署檢察官
被　　　告　林湘娜
上列被告因違反毒品危害防制條例案件，經檢察官提起公訴（10
0 年度毒偵字第115 、128 、344 號），被告於準備程序進行中
，就被訴事實為有罪之陳述，本院依簡式審判程序審理，判決如
下：
    主  文
林湘娜施用第一級毒品，累犯，處有期徒刑捌月；又施用第一級
毒品，累犯，處有期徒刑拾月，扣案含第二級毒品甲基安非他命
成分之顆粒壹包（毛重零點肆伍公克、淨重零點貳捌零零公克、
驗餘淨重零點貳陸陸伍公克）沒收銷燬之、包裝夾鍊袋壹個沒收
。應執行有期徒刑壹年貳月，扣案含第二級毒品甲基安非他命成
分之顆粒壹包（毛重零點肆伍公克、淨重零點貳捌零零公克、驗
餘淨重零點貳陸陸伍公克）沒收銷燬之、包裝夾鍊袋壹個沒收。
    事  實
一、林湘娜前於民國91年間，因施用毒品案件，經觀察、勒戒後
    ，認有繼續施用毒品之傾向，續執行強制戒治，於92年7 月
    28日停止戒治釋放，於92年9 月18日戒治期滿，並由臺灣臺
    中地方法院檢察署檢察官以92年度戒毒偵字第325 號為不起
    訴處分確定。復於96年間，因施用第一、二級毒品案件，經
    本院以96年度訴字第260 號判處有期徒刑11月、5 月，嗣經
    減刑為有期徒刑5 月又15日、2 月又15日，並定應執行刑為
    有期徒刑7 月確定，於97年4 月14日執行完畢。詎仍不知悔
    改，復分別基於施用第一級毒品海洛因；第一、二級毒品海
    洛因、甲基安非他命之犯意，於(一)、99年12月28日至臺灣雲
    林地方法院檢察署採尿時起回溯72小時內之某時，在雲林縣
    麥寮鄉○○村○○鄰○○街26號5 樓之2 其住處，以將海洛因
    摻於香煙內點火燒烤後吸食其煙之方式，施用第一級毒品海
    洛因1 次。嗣於99年12月28日，其由臺灣雲林地方法院檢察
    署觀護人通知至臺灣雲林地方法院檢察署採尿送驗結果呈嗎
    啡陽性而查獲。(二)、100 年1 月10日為警採尿時起回溯72小
    時內之某時，以將海洛因及甲基安非他命一同置於玻璃球內
    點火燒烤後吸食其煙之方式，施用第一級毒品海洛因及第二
    級毒品甲基安非他命1 次。嗣於100 年1 月10日13時10分許
    ，在雲林縣麥寮鄉○○村○○路200 巷與龍江街交岔路口為
    警查獲，並扣得第二級毒品甲基安非他命1 包（毛重0.45公
    克），經警於同日採其尿液送驗結果呈嗎啡及甲基安非他命
    陽性反應，再於100 年1 月12日由臺灣雲林地方法院檢察署
    觀護人通知至臺灣雲林地方法院檢察署採尿送驗結果亦呈嗎
    啡及甲基安非他命陽性反應，始悉上情。
二、案經雲林縣警察局臺西分局報請及臺灣雲林地方法院檢察署
    檢察官自動檢舉偵查起訴。
    理  由
一、被告林湘娜所犯係死刑、無期徒刑、最輕本刑為3 年以上有
    期徒刑以外之罪，其於準備程序就前揭被訴事實為有罪之陳
    述，經告知簡式審判程序之旨，並聽取其與公訴人之意見後
    ，本院合議庭認無不得或不宜改依簡式審判程序進行之處，
    爰依刑事訴訟法第273 條之1 第1 項，裁定由受命法官獨任
    進行簡式審判程序。
二、前開事實，業經被告於本院準備程序中自白不諱，且被告經
    先後採尿送驗，檢驗結果呈嗎啡；嗎啡及甲基安非他命陽性
    反應，有雲林縣警察局臺西分局毒品犯罪嫌疑人尿液採驗作
    業管制紀錄影本、詮昕科技股份有限公司濫用藥物尿液檢驗
    報告正本各1 紙（詳100 年度毒偵字第115 號偵查卷第34頁
    、第33頁）、臺灣檢驗科技股份有限公司濫用藥物實驗室-
    高雄報告日期100 年1 月12日、26日之濫用藥物檢驗報告、
    臺灣雲林地方法院檢察署受保護管束人（被告）尿液檢體監
    管紀錄表各2 紙（詳100 年度毒偵字第128 號偵查卷第4 頁
    、第3 頁、100 年度毒偵字第344 號偵查卷第4 頁、第3 頁
    ）在卷足憑，足以佐證被告上開自白與事實相符，堪予採信
    。又被告前於91年間，因施用毒品案件，經執行觀察、勒戒
    後，認有繼續施用毒品之傾向，續予執行強制戒治，於92年
    7 月28日停止戒治釋放，嗣於92年9 月18日戒治期滿執行完
    畢，並由臺灣臺中地方法院檢察署檢察官以92年度戒毒偵字
    第325 號為不起訴處分確定。復於96年間，因施用第一、二
    級毒品案件，經本院以96年度訴字第260 號判處有期徒刑11
    月、5 月，嗣經減刑為有期徒刑5 月又15日、2 月又15日，
    並定應執行刑為有期徒刑7 月確定，甫於97年4 月14日執行
    完畢一節，有臺灣高等法院被告前案紀錄表1 份在卷可稽。
    被告自上開觀察、勒戒及強制戒治執行完畢釋放後，距本案
    犯罪，期間雖已超過5 年，惟按「毒品危害防制條例於92年
    7 月9 日修正公布，自93年1 月9 日施行，其中第20條、第
    23 條 將施用毒品之刑事處遇程序，區分為『初犯』及『5
    年內再犯』、『5 年後再犯』。依其立法理由之說明：『初
    犯』，經觀察、勒戒或強制戒治後，應為不起訴處分或不付
    審理之裁定；經觀察、勒戒或強制戒治執行完畢釋放後，『
    5 年內再犯』者，因其再犯率甚高，原實施之觀察、勒戒及
    強制戒治既已無法收其實效，爰依法追訴或裁定交付審理。
    至於經觀察、勒戒或強制戒治執行完畢釋放後，『5 年後再
    犯』者，前所實施之觀察、勒戒或強制戒治已足以遮斷其施
    用毒品之毒癮，為期自新及協助其斷除毒癮，仍適用『初犯
    』規定，先經觀察、勒戒或強制戒治之程序。從而依修正後
    之規定，僅限於『初犯』及『5 年後再犯』二種情形，始應
    先經觀察、勒戒或強制戒治程序。倘被告於5 年內已再犯，
    經依法追訴處罰，縱其第3 次（或第3 次以上）再度施用毒
    品之時間，在初犯經觀察、勒戒或強制戒治執行完畢釋放5
    年以後，已不合於『5 年後再犯』規定，且因已於『5 年內
    再犯』，顯見其再犯率甚高，原實施之觀察、勒戒或強制戒
    治，已無法收其實效，即應依該條例第10條處罰。」（最高
    法院97年度第5 次刑事庭會議決議參照），故被告在上開觀
    察、勒戒及強制戒治執行完畢釋放後5 年內，既已再犯如上
    所述之施用毒品罪，是被告本件所為，揆諸上述所論，即應
    依毒品危害防制條例第23條第2 項規定，逕予追訴、處罰。
    綜上，本件事證明確，被告上開犯行，洵堪認定，應依法論
    科。
三、按海洛因、甲基安非他命分別係毒品危害防制條例第2 條第
    2 項第1 款、第2 款所規範之第一級、第二級毒品，被告予
    以施用，核其所為係犯同條例第10條第1 項之施用第一級毒
    品罪1 罪及第10條第2 項之施用第二級毒品罪。被告於上開
    犯罪事實(二)之部分所犯，係以一行為而觸犯上開二罪名，依
    刑法第55條想像競合犯之規定，僅從一重論被告以1 個施用
    第一級毒品罪。被告所犯上開2 罪間，犯意各別，行為互殊
    ，應予分論併罰。其施用第一級毒品海洛因前持有第一級毒
    品海洛因及施用第二級毒品甲基安非他命前、後持有第二級
    毒品甲基安非他命之低度行為，均為施用之高度行為所吸收
    ，而不另論罪。又被告前有事實欄所載科刑、執行前案紀錄
    ，有臺灣高等法院被告前案紀錄表在卷可憑，於前案有期徒
    刑執行完畢後5 年內，故意再犯本件有期徒刑以上之罪，均
    為累犯，依刑法第47條第1 項之規定各加重其刑。爰審酌被
    告前有毒品前科，竟仍不知改悔，陷於毒癮而難以自拔，危
    害國民健康，及其犯罪之動機、手段、於本件犯罪後，尚能
    坦承犯行，態度良好等情，各量處如主文所示之刑，並定其
    應執行刑，如主文所示。
四、扣案之第二級毒品甲基安非他命顆粒1 包（毛重0.45公克、
    淨重0.2800公克、驗餘淨重0.2665公克），確含第二級毒品
    甲基安非他命成分等情，有憲兵司令部刑事鑑識中心出具之
    鑑定書1 紙附卷可資參照（詳見100 年度毒偵字第115 號偵
    查卷第38頁），屬查獲之毒品違禁物，依毒品危害防制條例
    第18條第1 項前段規定，於被告所犯之罪主文項下併諭知沒
    收銷燬之；另包裹第二級毒品甲基安非他命之包裝袋1 個，
    並非不可與毒品分離，其係毒品之外包裝，用於包裹毒品（
    但非專用），為被告所有供施用2 級毒品所用之物，依刑法
    第38條第1 項第2 款、第3 項之規定，於被告所犯之罪之主
    文項下一併宣告沒收。
據上論斷，依刑事訴訟法第273 條之1 第1 項、第299 條第1 項
前段，毒品危害防制條例第10條第1 項、第2 項、第18條第1 項
前段，刑法第11條前段、第55條、第47條第1 項、第51條第5 款
、第38條第1 項第2 款，判決如主文。
本案經檢察官江柏青到庭執行職務。
中    華    民    國   100    年    5     月    2     日
                  刑事第五庭  法  官  張文俊
以上正本證明與原本無異。
如不服本判決，應於收受送達後10日內，向本院提出上訴書狀，
並應敘述具體理由；其未敘述上訴理由者，應於上訴期間屆滿後
20日內，向本院補提理由書（均須按他造當事人之人數附繕本）
，「切勿逕送上級法院」。
                              書記官  金雅芳
中    華    民    國   100    年    5     月    2     日
附錄本案論罪科刑法條全文：
毒品危害防制條例第10條
施用第一級毒品者，處六月以上五年以下有期徒刑。
施用第二級毒品者，處三年以下有期徒。